臺灣高等法院臺南分院刑事裁定
　　　　　　　　　　　　　　　　 94年度交抗字第160號　Ａ
抗　告　人
即受處分人　甲○○
　　　　　　　　　　（現在臺灣東成技能訓練所執行中）
上列抗告人因違反道路交通管理處罰條例案件，不服臺灣雲林地
方法院94年度交聲字第211號中華民國94年11月9日所為之裁定（
處分案號：交通部公路總局嘉義區監理雲林監理站92嘉監雲字第
0920014465號），提起抗告，本院裁定如下：
    主  文
抗告駁回。
    理  由
一、本件抗告意旨略以：抗告人即受處分人甲○○自民國88年2
    月27日至91年6月23日曾在雲林監獄服刑，92年9月4日又入
    監執行，並未收到任何交通裁決通知，且當時主管機關未依
    規定通知監獄囑託送達，而延遲至94年6月27日辦理強制執
    行程序。又舉發違規時間與服刑期間是否重疊，亦有疑問。
    且抗告人所有之車號NV-8728號自小客車已由債權人銀行收
    回，則交通違規罰鍰由抗告人支付並不合理。另抗告人現在
    監執行，請求以分期方式每月償還新台幣（下同）一千元，
    由抗告人之勞作金及保管金支付，為此爰依法提起抗告云云
    。
二、按處理違反道路交通管理事件，有關文書送達之程序，依行
    政程序法之規定，違反道路交通管理事件統一裁罰基準及處
    理細則第5條規定甚明。而依行政程序法第 78條規定：對於
    在監所人為送達者，應囑託該監所長官為之。經查本件抗告
    人自92年9月4日即入雲林戒治所執行強制戒治，執行至93年
    1月 9日因案羈押於雲林看守所，迄93年2月27日移入雲林第
    二監獄執行槍砲條例案件之刑罰，執行至93年 7月19日改移
    至東成技能訓練所執行流氓感訓處分迄今，有臺灣高等法院
    出入監簡列表附卷可稽。是本件裁決處分於92年12月16日送
    達時，抗告人正在雲林戒治所執行中，依上開規定，原處分
    機關應囑託該戒治所為送達，方為合法，詎原處分機關未予
    詳察，逕對抗告人之住所雲林縣西螺鎮九隆里大和29號為寄
    存送達，其裁決書之送達程序並不合法，應認上開裁決處分
    因未合法送達而尚未對抗告人發生效力甚明。
三、又按道路交通管理處罰條例第87條第 1項規定：「受處分人
    ，不服第八條主管機關所為之處罰，得於接到裁決書之翌日
    起十五日內，向管轄地方法院聲明異議。」，是受處分人所
    異議之對象，係主管機關所為之裁決，為行政機關所為具行
    政罰性質之行政處分，至司法機關即管轄地方法院所審理者
    ，則係該裁決是否合法，為特殊之行政救濟程序。質言之，
    司法機關之管轄權，乃屬後續管轄權，而行政機關之管轄權
    ，方屬原始管轄權，此主要係行政處分之本質使然，亦兼具
    減輕司法機關負擔之功能。職是，若交通主管機關所為之處
    分（裁決）尚未合法送達而失效，其原始管轄權既未消滅，
    則司法機關之後續管轄權自未產生，尚無發動司法權之必要
    ，故交通違規人於交通主管機關裁決尚未對其生效前，先向
    管轄地方法院聲明異議，因其異議之對象尚未存在，該異議
    自不合法律上之程式，此觀之前揭道路交通管理處罰條例第
    87條明定：受處分人，不服主管機關所為之處罰，得【接到
    裁決書】之翌日起十五日內，向管轄地方法院聲明異議，係
    以【接到裁決書】為前提至明。即謂受處分人得向管轄法院
    聲明異議者，必以其交通違規行為業經第 8條之主管機關依
    法為裁決，並合法送達予受處分人者為限，乃使受處分人能
    明瞭受裁決之違規事實及內容，能據以充分答辯，以保障其
    聲明異議之權利，方符合該條之立法意旨。至於若於處分機
    關即公路交通主管機關所為之交通裁決處分送達生效前，即
    逕為聲明異議，雖按道路交通管理處罰條例第89條規定，法
    院受理有關交通事件，準用刑事訴訟法之規定，惟此乃係就
    法院受理時所進行之程序，有該法之適用，至處分機關所為
    之裁決處分，因道路交通管理處罰條例及道路交通案件處理
    辦法未設有於裁決處分作成前得預為聲明不服之規定，而刑
    事訴訟法第三百四十九條但書規定：「判決宣示後送達前之
    上訴亦有效力」，性質上亦非原處分機關處理道路交通違規
    案件所得準用，亦無疑義。
四、末按交通法庭認聲明異議不合法律上之程式或其異議權已經
    喪失者，應以裁定駁回之，道路交通案件處理辦法第18條前
    段亦定有明文。依上說明，本件裁決書既尚未合法送達抗告
    人，已如前述，抗告人係遲至原處分機關以加倍罰鍰金額（
    166800元）移送法務部行政執行署嘉義行政執行處依法執行
    ，經嘉義行政執行處於94年 6月27日送達執行命令時始悉上
    情，抗告人雖旋於94年7月4日提起本件聲明異議，然因原裁
    決處分尚未合法送達予抗告人而生其效力，則抗告人於原處
    分機關所為之裁決處分合法生效前，即提起本件聲明異議，
    顯不合法律之程式，且無從補正，自應裁定駁回之。至原處
    分機關應將本件裁決書重行送達，補正其送達程序，使抗告
    人能充分明瞭其受裁決之違規事實及內容，並據以重行提起
    聲明異議，亦併予敘明。
五、綜上所述，原審交通法庭依上開相關事證，認抗告人所提之
    本件聲明異議，顯不合法律之程式，而駁回抗告人之聲明異
    議。本院經核原裁定認事用法，尚無不合。抗告意旨，指摘
    原裁定不當，非有理由，應予駁回。
六、據上論結，應依刑事訴訟法第412條，道路交通案件處理辦
    法第26條，裁定如主文。
中　　華　　民　　國　　94　　年　　12　　月　　16　　日
                  刑事第四庭    審判長法　官  吳志誠
                                      法　官  林勝木
                                      法　官　蔡美美
以上正本證明與原本無異。
不得再抗告。
　　　　　　　　　　　　　　　　　　　書記官　蔡振豐
中　　華　　民　　國　　94　　年　　12　　月　　16　　日
